臺灣桃園地方法院刑事判決
111年度金訴字第196號
公  訴  人  臺灣桃園地方檢察署檢察官
被      告  陸俊霖


上列被告因違反銀行法案件，經檢察官提起公訴（110年度偵字
第8939號、110年度偵字第11465號、110年度偵字第44130號），
本院判決如下：
    主  文
本件管轄錯誤，移送於臺灣高雄地方法院。
    理  由
一、公訴意旨略以：陸俊霖係金座銀樓（址設高雄市○○區○○○路0
    00號）負責人，明知非銀行業者，不得辦理國內外匯兌業務
    ，並知悉臺灣地區銀行匯款至大陸地區，有法令上之限制，
    臺灣地區人民在大陸地區經商或從事其他相關活動者，為將
    新臺幣兌換為人民幣匯往大陸地區使用，或將人民幣兌換為
    新臺幣匯回臺灣，時有藉所謂地下管道進行匯兌，以節省匯
    兌損失之投機需求，竟基於非法辦理臺灣與大陸地區匯兌業
    務之犯意，自民國105年4月間起至110年1月間，使用其名下
    之陽信商業銀行帳號00000000000000號帳戶（下稱陽信銀行
    帳戶）、台新國際商業銀行帳號00000000000000號帳戶（下
    稱台新銀行帳戶）、中國信託商業銀行帳號000000000000號
    帳戶（下稱中信銀行帳戶）等臺灣地區金融機構帳戶，及其
    在大陸地區開設之大陸民生銀行帳號0000000000000000000
    號帳戶（下稱民生銀行帳號），作為經營臺灣與大陸地區間
    新臺幣與人民幣地下匯兌業務使用，其運作方式為：㈠若客
    戶有在大陸地區支付人民幣之需求，由陸俊霖以中國銀聯股
    份有限公司（下稱銀聯）之匯率換算得出新臺幣數額，經該
    不特定客戶同意後，將等額新臺幣匯入上開臺灣地區金融機
    構帳戶（交易人姓名、匯款期間、金額等均詳如附表所示）
    ，陸俊霖則將人民幣匯入附表所示之客戶指定之大陸地區銀
    行帳戶而完成匯兌。㈡若客戶有在臺灣支付新臺幣之需求，
    由陸俊霖以銀聯之匯率換算得出人民幣數額，由客戶先將等
    額人民幣匯入上開民生銀行帳戶或陸俊霖指定之大陸地區銀
    行帳戶，陸俊霖則將新臺幣匯入客戶指定之臺灣地區金融機
    構帳戶而完成資金轉移之行為（交易人姓名、匯款期間、金
    額等均詳如附表所示）。嗣因附表所示住所位於桃園市○○區
    ○○○街00巷0號之交易人許瀞友（另行發布通緝），因另涉案
    件而查扣之行動電話，發現陸俊霖與許瀞友頻繁，並將交易
    款項寄至桃園，而悉上情。
二、按案件由犯罪地或被告之住所、居所或所在地之法院管轄；
    數人共犯一罪或數罪者，為相牽連案件；數同級法院管轄之
    案件相牽連者，得合併由其中一法院管轄，刑事訴訟法第5
    條第1 項、第7 條第2 款、第6 條第1 項分別定有明文。次
    按無管轄權之案件應諭知管轄錯誤之判決，並同時諭知移送
    於管轄法院；又管轄錯誤之判決，得不經言詞辯論為之，同
    法第304 條、第307 條亦有明文。而所謂犯罪地，參照刑法
    第4 條之規定，解釋上自應包括行為地與結果地兩者而言，
    又按被告之住所、居所或所在地，係以起訴時為標準，此分
    別有最高法院72年度台上字第5894號判例意旨、最高法院48
    年度台上字第837號判決意旨可資參照。
三、經查：
  ㈠本件公訴人以被告陸俊霖涉犯前揭犯行，向本院提起公訴，
    並於111 年4 月19日繫屬於本院，有臺灣桃園地方檢察署11
    1年4 月18日桃檢維能110偵44130字第1119043422號函上本
    院收狀戳章可考。依公訴人起訴書所載之犯罪事實及證人王
    士華、陳麗楓、湯鈺珍、秦亭煜、王怡芬、曾沛瑜、張慧 
    娟、賴炳文等人之陳述，被告陸俊霖從事地下匯兌業務之地
    點均係於其所經營金座銀樓(址設高雄市○○區○○○路000號)，
    且均係透過網路轉帳方式收取或支付客戶兌換之新臺幣或人
    民幣，故其犯罪地均不在本院管轄之桃園市境內；又公訴人
    認被告陸俊霖曾將匯兌交易款項寄至偵查中之同案被告許瀞
    友位於桃園之址，惟查被告係於108年5月24日，於高雄地區
    郵局將該不明款項寄出交付許瀞友等情，經被告陸俊霖自陳
    在卷（偵44130卷第19頁），有被告陸俊霖郵寄物品之收執
    證明、被告陸俊霖與許瀞友LINE對話紀錄在卷可參(見偵114
    65卷二第43頁、47頁)，惟該筆交易並非公訴人起訴範圍而
    與本案無涉，亦無從遽以認定本案犯罪行為地或結果地位於
    桃園市區域內。再依卷附被告陸俊霖之個人戶籍資料查詢結
    果所示，被告自96年8月31日起迄今之住所地為高雄市○○區○
    ○街000巷00號，又被告陸俊霖於偵訊時所供稱之居所地亦為
    其住所地，另本件繫屬本院時，被告之身體亦未遭拘束在本
    院轄區內，此有臺灣高等法院被告前案紀錄表、在監在押全
    國紀錄表各1 份附卷可稽，綜上，檢察官起訴時，本件被告
    陸俊霖犯罪地、住、居所地及所在地均非在本院轄區，是本
    院就本件被告陸俊霖上開犯行部分並無固有管轄權。
  ㈡另縱使公訴人認被告陸俊霖就上開犯行與許瀞友間有犯意聯
    絡及行為分擔，為共同正犯關係。惟按刑事訴訟法第7 條所
    指相牽連案件，其訴訟對象各別，訴訟繫屬亦互異，本得分
    別起訴，分別審判，惟基於訴訟經濟之考量，故有同法第6 
    條牽連管轄規定之設，依該法條立法意旨，苟同法院不同法
    官承辦之案相牽連者，自亦得由其中一法官合併審判之。然
    就本件偵查中之同案被告許瀞友部分，其雖設籍於桃園市○○
    區○○里00鄰○○○街00巷0號而具有固有管轄權，檢察官得就並
    無固有管轄權之本案被告陸俊霖於偵查中依前開規定合併偵
    查而取得相牽連案件之管轄權，然因偵查中之同案被告許瀞
    友於偵查後期均未到庭，並經臺灣桃園地方檢察署以111年
    度桃檢維能緝字第1848號通緝中，迄未歸案，故檢察官偵查
    結果並未將共同犯罪之許瀞友合併起訴，則本件被告陸俊霖
    於檢察官起訴後繫屬於本院時之111年4 月19日，具有固有
    管轄權之共犯許瀞友既未經合併起訴，是本院就被告涉犯上
    開銀行法犯行已無從基於訴訟經濟之考量依刑事訴訟法之規
    定於本院合併審判或取得牽連管轄權。故本院就本件被告陸
    俊霖上開犯行部分亦無牽連管轄。
  ㈢綜上所述，本院對被告陸俊霖涉犯之本件銀行法案件因無固
    有管轄權及牽連管轄權，爰不經言詞辯論，逕行諭知管轄錯
    誤之判決，並諭知將案件移送於被告陸俊霖之住所地之臺灣
    高雄地方法院審理。
據上論斷，應依刑事訴訟法第304 條、第307 條，判決如主文。
中　　華　　民　　國　　111 　年　　4 　　月　　25　　日
           刑事第五庭    審判長法　官　呂世文
　　　　　　　　　             法  官  李敬之
　　　　　　　　　             法  官  曾淑君
以上正本證明與原本無異。
如不服本判決應於收受判決後20日內向本院提出上訴書狀，並應
敘述具體理由。其未敘述上訴理由者，應於上訴期間屆滿後20日
內向本院補提理由書(均須按他造當事人之人數附繕本)「切勿逕
送上級法院」。
                               書記官　姚承瑋
中　　華　　民　　國　　111 　年　　4 　　月　　26　　日











附表：